臺灣苗栗地方法院民事簡易判決　　　　　　　　　　　九十二年度苗簡字第五○號
　　原　　　告　甲○○
　　被　　　告　乙○○
右當事人間請求給付票款事件，本院於民國九十三年六月一日言詞辯論終結，判決如
下：
    主      文
原告之訴駁回。
訴訟費用由原告負擔。
    事實及理由
壹、原告之聲明：被告應給付原告新臺幣（下同）五十萬元，及自民國八十六年十一
    月二十一日起至清償日止，按年息百分之五計算之利息。
貳、事實摘要：
    原告起訴主張：緣連內科小兒科診所負責人丙○○向原告借款，並開立發票日為
    七十八年十二月一日，票面金額五十萬元，由被告乙○○背書之支票一紙（下稱
    系爭支票）以為清償。詎上開支票屆期提示竟遭退票，爰依票據法律關係，請求
    被告給付上開票款及自八十六年十一月二十一日起至清償日止，按年息百分之五
    計算之法定遲延利息。被告則以：原告先前即在臺灣新竹地方法院訴請被告給付
    系爭支票票款，其重行起訴，於法未合；伊並未於系爭支票背書；原告對被告之
    追索權更已罹於消滅時效，求為判決駁回原告之訴等語資為抗辯。
參、法院之判斷：
  一、按連帶債務人中之一人受確定判決，而其判決非基於該債務人之個人關係者，
      為他債務人之利益，亦生效力，民法第二百七十五條定有明文。準此，督促程
      序，連帶債務人中之一人對於支付命令提出異議，其理由如非基於個人關係之
      抗辯，其異議之效力應及於全體債務人；反之，如其理由係基於個人之事由，
      則其異議之效力當不及於其他債務人。本件原告於九十一年十一月二十二日向
      本院聲請對丙○○即連內科小兒科診所暨被告乙○○發支付命令，嗣僅被告乙
      ○○提出異議，經查被告乙○○係以伊並未於系爭支票背書，且原告對被告之
      追索權業已罹於消滅時效，故拒絕給付等語置辯，核其異議理由顯屬基於其個
      人關係之抗辯，揆諸首揭說明，被告乙○○異議之效力並不及於丙○○即連內
      科小兒科診所，無將其併列為被告之必要，合先敘明。
  二、本件原告主張之事實，固據其提出支票及退票單為證（見本院卷第一七頁），
      惟為被告所否認，並以前揭情詞置辯。是以本件首應審究者，厥為原告前是否
      業已訴請被告給付系爭支票票款？次應審究者，為被告於系爭支票之背書是否
      為真正？原告對被告之追索權是否已罹於消滅時效？經查：
  （一）被告抗辯原告先前即曾在臺灣新竹地方法院訴請被告給付系爭支票票款一節
        ，雖據原告陳稱系爭支票曾經告過（見本院卷第二八頁），惟查原告就其訴
        訟之對象為何人、請求之內容、判決之結果等事項，均無法詳為說明，而經
        本院依職權向臺灣新竹地方法院調取原告與被告間所有相關訴訟卷宗結果，
        亦經該院覆稱該院七十九年度訴字第一二一號事件卷宗，因保存期限屆滿業
        已函報銷毀在案（見本院卷第三五頁），此外復查無其他證據足資證明原告
        曾訴請被告給付系爭支票票款，並受有確定終局判決。是以被告前揭抗辯，
        尚難採信。
  （二）次按當事人主張有利於己之事實者，就其事實有舉證之責任。民事訴訟法第
        二百七十七條前段定有明文。本件被告否認系爭支票背書之真正，揆諸前開
        規定，自應由原告就其主張系爭支票背書為真正之事實，負舉證之責任，然
        經查原告就此迄未能舉證以實其說，是原告之前開主張，委無足採。
  （三）再按支票之執票人，對前手（除發票人外）之追索權，四個月間不行使，因
        時效而消滅。支票自提示日起算，票據法第二十二條第二項定有明文。本件
        系爭支票之提示日期為七十八年十二月十一日，有退票單在卷為憑（見本院
        卷第一七頁），原告遲至九十一年十一月二十二日始聲請對被告發支付命令
        ，經被告聲明異議後，視為起訴，已逾上開四個月之追索權時效。故被告抗
        辯原告對伊之追索權已罹於消滅時效等語，洵堪採信。
  三、綜上所述，原告既無法舉證證明系爭支票背書之真正，且縱為真正，原告對被
      告之追索權亦已罹於消滅時效，從而原告依據票據法律關係，請求被告給付票
      款五十萬元及法定遲延利息，即屬無據，應予駁回。
  四、據上論結，本件原告之訴為無理由，依民事訴訟法第四百三十六條第二項、第
      七十八條，判決如主文。
中　　　華　　　民　　　國　　九十三　　　年　　　六　　　月　　十五　　日
                                  苗栗簡易庭法      官  黃佩韻
正本係照原本作成。
如對本判決上訴，須於判決送達後廿日內向本院提出上訴狀。
                                            法院書記官　張麗琴
中　　　華　　　民　　　國　　九十三　　  年　　　六　　　月　　十五　  日
